【裁判字號】    95,簡,9
【裁判日期】    950530
【裁判案由】    房屋稅
【裁判全文】
臺北高等行政法院裁定
                                     95年度簡字第00009號
原      告  甲○○
訴訟代理人  丁○○
被      告  桃園縣政府稅捐稽徵處
代  表  人  乙○○處長）住同.
訴訟代理人  丙○○
上列當事人間因房屋稅事件，原告不服桃園縣政府中華民國94年
11月3 日府法訴字第0940240390號訴願決定，提起行政訴訟，本
院裁定如下：
    主  文
原告之訴駁回。
訴訟費用由原告負擔。
    理  由
一、程序說明：
    本件所爭執之房屋稅滯納金，因屬其他關於公法上財產關係
    之訴訟（滯納金並非所核課之房屋稅稅額本身，且參酌稅捐
    稽徵法第49條規定，滯納金亦非罰鍰之性質，故本件並無行
    政訴訟法第229 條第1 項第1 、2 款規定之適用），標的金
    額僅有稅額新臺幣（下同）11,715元以每逾2 日加徵百分之
    1 計算之額度，猶在20萬元以下，依行政訴訟法第229 條第
    1 項第3 款、第2 項規定及司法院民國（下同）92年9 月17
    日（92）院臺廳行一字第23681 號令，應適用簡易程序，本
    院並依同法第223 條第1 項規定，不經言詞辯論，逕行裁判
    。
二、按行政訴訟法第5 條規定：「（第1 項）人民因中央或地方
    機關對其依法申請之案件，於法令所定期間內應作為而不作
    為，認為其權利或法律上利益受損害者，經依訴願程序後，
    得向高等行政法院提起請求該機關應為行政處分或應為特定
    內容之行政處分之訴訟。（第2 項）人民因中央或地方機關
    對其依法申請之案件，予以駁回，認為其權利或法律上利益
    受違法損害者，經依訴願程序後，得向高等行政法院提起請
    求該機關應為行政處分或應為特定內容之行政處分之訴訟。
    」準此，提起行政訴訟法第5 條課予義務訴訟，須以人民依
    法申請之案件為其前提，易言之，所謂依法申請之案件，須
    以有法律之明文規定者為限。如非依法申請之案件，原告仍
    提起課予義務訴訟，屬起訴不備要件，行政法院應依行政訴
    訟法第107 條第1 項第10款後段規定駁回其訴。
三、原告聲稱其所有坐落桃園縣龍潭鄉○○村○○○街1 巷3號
    房屋（下稱系爭房屋）之92、93年度房屋稅稅額繳款書（繳
    納期限為94年6 月30日）於94年6 月30日遭竊，即於當日以
    電話要求被告所屬大溪分處補發，惟原告於94年7 月4 日僅
    收到94年度房屋稅稅額繳款書，遂於同月7 日再以電話要求
    被告所屬大溪分處補發，被告隨即補發92、93年度房屋稅稅
    額繳款書，原告並於94年7 月11日收到補發之繳款書，惟其
    繳納期限仍為94年6 月30日，原告乃另於94年7 月14日以申
    請書申請補發92至94年房屋稅稅額繳款書，並展延繳納期限
    ，經被告所屬大溪分處以94年7 月26日桃稅溪貳字第094000
    8044號函拒絕其所請，惟原告對92年、93年度房屋稅稅單未
    展延期限，導致原告須負擔滯納金部分仍不服，提起訴願，
    遭決定駁回，遂提起本件行政訴訟。
四、經查：因天災、事變而遲誤依法所定繳納稅捐期間者，固可
    視其實際情形延長繳納期間，然該延長繳納期間之權限在稅
    捐稽徵機關，應由其依職權主動為之，納稅義務人並無申請
    權，此觀稅捐稽徵法第10條之規定自明。此外，復查與本件
    系爭房屋稅相關之法規均無納稅義務人得申請延長繳納期間
    之規定，故納稅義務人以遲誤補發系爭房屋稅稅額繳款書為
    由申請延長繳納期間，即非行政訴訟法第5 條所稱之「依法
    申請之案件」，應無疑義。至於納稅義務人遺失稅額繳款書
    申請補發，乃稅捐稽徵機關基於方便民眾報稅、節省稅務人
    員查索流程所為之便宜措施，要與重新核課稅額無關，自不
    得據此認定納稅義務人有此法定之申請權。從而，本件原告
    對被告所為補發92至94年房屋稅稅額繳款書及展延繳納期限
    之申請，即非依法申請之案件，應可確認。又本件被告對原
    告之申請覆稱：「…經查92及93年房屋稅單前經復查決定改
    訂繳納期間為94年6 月1 日至93年6 月30日，並於94年4 月
    29日送達，由台端之父丁○○代領簽收在案。三、94年6 月
    30日台端來電申請補發欠稅稅單，復經台端本人於94年7 月
    4 日電話（02）…，本分處遂依所請補發當年度稅單，應無
    不合。四、至案附目前訴願中之92、93年欠稅，因已於94年
    4 月29日合法送達，雖再經要求補發，亦未能再予展延，隨
    函檢還，請諒查並繳納。」等語，縱認屬於拒絕原告申請之
    意思表示，然核其性質僅係被告單純之事實陳述及理由說明
    ，並非對原告所為直接發生法律效果之單方行政行為，要與
    行政程序法及訴願法所稱之行政處分迥異。綜上所述，本件
    原告就上開延長繳納期間及補發房屋稅稅額繳款書之申請，
    既非行政訴訟法第5 條所稱之「依法申請之案件」，且其所
    為之意思表示，亦非駁回申請之行政處分，則原告提起本件
    課予義務訴訟，即與行政訴訟法第5 條之規定不合，揆諸前
    開說明，自屬起訴不備要件，應依行政訴訟法第107 條第1
    項第10款後段規定駁回其訴。
五、依行政訴訟法第107 條第1 項第10款後段、第104 條，民事
    訴訟法第95條、第78條，裁定如主文。
中    華    民    國    95    年     5    月   30     日
                        第一庭  法  官  劉錫賢
上為正本係照原本作成。
本件以訴訟事件所涉及之法律見解具有原則性者為限，始得於本
裁定送達後10日內向本院提出抗告狀（須按他造人數附繕本），
並經最高行政法院許可後方得抗告。
中    華    民    國    95    年     5    月   30     日
                                書記官  林佳蘋


司法院資訊處製作；財團法人民間司法改革基金會備份。
